【裁判字號】    90,重上,331
【裁判日期】    901015
【裁判案由】    撤銷仲裁判斷
【裁判全文】
臺灣高等法院民事裁定  九十年度重上字第三三一號
      聲  請人即
      上  訴  人  經一機械工程股份有限公司
      法定代理人  胡樟發
      被  上訴人  捷本企業有限公司
      法定代理人  梁世豪
右當事人間撤銷仲裁判斷事件，上訴人聲請裁定停止訴訟程序，本院裁定如左：
      主    文
聲請駁回。
聲請訴訟費用由聲請人負擔。
      理    由
一、按訴訟中有犯罪嫌疑牽涉其裁判者，法院得在刑事訴訟終結前以裁定停止訴訟程
    序，民事訴訟法第一百八十三條定有明文。民事訴訟法第一百八十三條所謂訴訟
    中有犯罪嫌疑牽涉其裁判，係指在民事訴訟繫屬中，當事人或第三人涉有犯罪嫌
    疑，足以影響民事訴訟之裁判，非俟刑事訴訟解決，民事法院即無從或難於判斷
    者而言，例如當事人或第三人於民事訴訟繫屬中涉有偽造文書、證人偽證、鑑定
    人為不實之鑑定等罪嫌，始足當之（最高法院七十九年台抗字第二一八號判例參
    照）。又按訴訟全部或一部之裁判，以他訴訟之法律關係是否成立為據者，法院
    得在他訴訟終結前，以裁定停止訴訟程序，民事訴訟法第一百八十二條第一項亦
    定有明文。本件民事訴訟為獨立之訴訟，即無非俟刑事訴訟解決，民事訴訟即無
    從或甚難判斷之情形，民事法院當可自行調查審理，不受刑事法院認定事實之拘
    束，即無在刑事訴訟程序終結前，停止訴訟程序之必要。再按當事人以有民事訴
    訟法第四百九十二條第一項第七款情形為理由提起再審之訴，依同條第二項既以
    宣告有罪之判決已確定，或其刑事訴訟不能開始或續行非因證據不足者為限，始
    得為之，自不得先行提起再審之訴，聲請中止訴訟程序，以待此項要件之完成（
    最高法院二十九年上字第一五六○號判例參照），依同一法理，自不得先行提起
    撤銷仲裁判斷後，再聲請中止訴訟程序，以待此項要件之完成。
二、本件上訴人主張其已握有被上訴人涉及偽造文書之直接人證及物證，並已提出刑
    事告訴在案，因囿顧仲裁法第四十一條第二項規定，上訴人應遵守三十日之不變
    期間，故先提起本件訴訟，並聲請停止訴訟等語。然查：以仲裁判斷基礎證據虛
    偽為由，提起撤銷仲裁判斷之訴，須以宣告有罪之判決已確定，或其刑事訴訟不
    能開始或續行非因證據不足者為限，仲裁法第四十條第一項第八款、第二項分別
    定有明文，且依前揭最高法院二十九年上字第一五六○號判例意旨之同一法理，
    上訴人自不得先行提起撤銷仲裁判斷後，再聲請中止訴訟程序，以待此項要件之
    完成。再者，依上訴人所述，其認被上訴人提出虛偽證據，係發生於本件訴訟之
    前，並非訴訟繫屬「中」始涉有犯罪嫌疑，亦與民事訴訟法第一百八十三條規定
    有間，且本件為獨立之民事訴訟事件，並無非俟刑事訴訟解決，即無從或甚難判
    斷之情形，本院當可自行調查審理，不受刑事法院認定事實之拘束，即無在刑事
    訴訟程序終結前，停止訴訟程序之必要。是上訴人聲請先行停止訴訟，自不應准
    許。
三、據上論結，本件聲請為無理由，爰裁定如主文。
中      華      民      國    九十      年      十      月    十五      日
                              民事第十六庭
                                  審判長法  官  阮  富  枝
                                        法  官  闕  銘  富
                                        法  官  周  美  月
右正本係照原本作成。
如不服本裁定，應於收受送達後十日內向本院提出抗告狀，並應繳納抗告費新台幣四
十五元正。
中      華      民      國    九十      年      十      月    二十五    日
                                        書記官  陳  啟  文


司法院資訊處製作；財團法人民間司法改革基金會備份。
